臺灣板橋地方法院民事判決　九十一年度訴字第九五八號
　　原　　　告　乙○○
　　被　　　告　甲○○
右當事人間請求遷讓房屋事件，本院判決如左：
    主    文
被告應將基地坐落於台北縣新莊市○○段五一七號土地上之建物，建號為新莊市○○
段第八七六二號，即門牌號碼為台北縣新莊市○○街七十二號十四樓之三房屋遷讓返
還與原告。
訴訟費用由被告負擔。
本判決於原告以新台幣拾萬元為被告供擔保後，得假執行。
    事    實
甲、原告方面：
  一、聲明：求為判決如主文第一項所示及為以供擔保為條件之假執行宣告。
  二、陳述：
  （一）基地坐落於台北縣新莊市○○段五一七號土地上，建號為新莊市○○段第八
        七六二號，門牌號碼為台北縣新莊市○○街七十二號十四樓之三房屋（以下
        簡稱系爭房屋）係原告於婚姻關係期間內獨力購買，有土地及建物所有權狀
        為證，而離婚後，被告即原告之前夫及其家屬仍無權占用系爭房屋，經原告
        催討拒不遷讓，爰依民法第七百六十七條所有權人之物上請求權規定，請求
        被告遷讓返還系爭房屋。
  （二）系爭房屋之資金為原告個人支出，而被告所提出之匯款紀錄與本件房貸無關
        ，乃屬於家庭生活費。
  三、證據：提出土地、建物所有權狀影本、土地登記謄本、建物登記謄本各一份。
乙、被告方面：
  一、聲明：駁回原告之訴及假執行之聲請。
  二、陳述：系爭房屋係原、被告婚後共同購買，是夫妻共同財產，房子之貸款伊有
      繳納，裝潢費亦有支出，被告一共繳納新台幣（下同）二百多萬元，是系爭房
      屋屬於被告之財產，當初係原告得申請勞工貸款，遂登記於原告名下，非謂被
      告就系爭房屋即無任何權利，因此原告無權要求被告遷出。
  三、證據：匯款單影本三紙、匯款回條二十二紙、土地增值稅繳款書一紙為證
    理      由
一、原告起訴主張台北縣新莊市○○街七十二號十四樓之三之房屋即系爭房屋為原告
    出資購買，並登記為原告名下，原、被告離婚後，被告與其家屬仍無權占用系爭
    房屋，拒不返還，原告爰依民法第七百六十七條規定請求被告返還系爭房屋與原
    告，並自該房屋內遷出。被告則以系爭房屋於婚姻存續期間購買，伊亦有出資二
    百多萬元，雖登記原告名下，但實際上為夫妻共同財產，兩造雖然離婚，但被告
    仍有權占有使用。
二、原告主張系爭房屋為其所有，現由被告占有使用中，業據提出土地及建物登記謄
    本附卷足稽，復為被告所不爭執，惟被告辯稱系爭房地購置於兩造婚姻關係期間
    ，雖登記於原告名下，但被告亦有出資二百多萬元，對系爭房地亦享有權利，該
    屋屬於原、被告共同財產，原告不得要求被告返還遷讓云云。是本件爭點為被告
　　占用系爭房屋是否有合法權源？茲敘述如下：
三、按所有人對於無權占有或侵奪其所有物者，得請求返還之。對於妨害其所有權者
    ，得請求除去之。有妨害其所有權之虞者，得請求防止之。民法第七百六十七條
    定有明文。又按以無權占有為原因，請求返還所有物之訴，苟被告對於原告就其
　　物有所有權之事實，已無爭執，而僅以非無權占有為抗辯者，原告於被告無權占
　　有之事實，無舉證責任，被告就其取得占有，係有正當權源之事實證明之；亦即
　　被告應就其抗辯有如何權源占有之事實證明之，如不能證明，則應認原告之請求
　　為正當，最高法院七十二年台上字第一五五二號及同年二五一六號亦分別著有判
　　決足資參照。再按夫或妻之財產分為婚前財產與婚後財產，由夫妻各自所有。
    不能證明為婚前或婚後財產者，推定為婚後財產；不能證明為夫或妻所有之財產
    ，推定為夫妻共有。夫或妻婚前財產，於婚姻關係存續中所生之孳息，視為婚後
    財產。夫妻以契約訂立夫妻財產制後，於婚姻關係存續中改用法定財產制者，其
    改用前之財產視為婚前財產。民法第一千零十七條定有明文，即夫或妻於結婚時
    所有之財產，及婚姻關係存續中取得之財產，為夫或妻之原有財產，各保有其所
    有權。據此，不動產係以登記為其權利歸屬之表彰，不僅貫徹土地登記制度之絕
    對效力，及保障交易安全，亦符合現今法律上承認妻有獨立人格之原則。經查，
    兩造並未以契約訂立夫妻財產制，依民法第一千零五條規定應以法定財產制即聯
    合財產制為夫妻財產制，而系爭不動產為原、被告婚姻關係存續中，即八十八年
    五月六日由原告購買，並於同年月二十日完成登記，此有建物登記謄本、戶籍謄
    本為證，揆諸民法第一千零十七條及前揭說明，應認定該不動產為原告之財產。
    惟原告取得所有權登記之系爭不動產，無論其購置資金係由被告提供部分資金，
    或由原告自籌，均不當然影響原告取得所有權之事實，姑不論原告完全否認被告
    前述之抗辯，即使資金確由被告提供，至多亦發生得否依其他法律關係，請求原
    告償還而已。更何況，原告否認被告提出之匯款單係支付系爭房屋之貸款，觀諸
    匯款單之內容，僅足證明被告確曾匯款予原告，然而上開匯款究竟係被告欲支付
    家庭生活費、或是子女教育費、抑或是兩造間借貸關係或是基於其他法律關係？
　　均無從得知，而被告復未提出其他證據證明，是依被告提出之證據未能證明其確
　　為系爭房屋之共有人。而夫妻婚姻存續期間，同居共財乃事理之常，是以被告於
　　婚姻關係存續期間居住於原告所有之房屋難謂無權占用，惟原、被告既已協議離
　　婚，並完成離婚登記，此有戶籍謄本附卷足佐，倘無特別協議，被告繼續占有使
　　用原告之房屋即屬無權占用。是以原告爰依民法第七百六十七條之規定請求被告
　　遷讓返還系爭房屋，於法即無不合，應予准許。
四、原告陳明願供擔保以代釋明聲請宣告假執行，核無不合，爰酌定相當擔保金額，
    准予宣告假執行。
五、據上論斷：原告之訴為有理由，並依民事訴訟法第七十八條、第三百九十條第二
    項，判決如主文。
中　　　華　　　民　　　國　　九十一　　年　　　十　　　月　　十七　　日
                                臺灣板橋地方法院民事第二庭
~B法　　　官　絲鈺雲
右為正本係照原本作成
如對本判決上訴，須於判決送達後廿日內向本院提出上訴狀
中　　　華　　　民　　　國　　九十一　　年　　　十　　　月　二十四　　 日
~B法院書記官　王政煌
